【裁判字號】    97,台上,2106
【裁判日期】    970522
【裁判案由】    違反毒品危害防制條例
【裁判全文】
最高法院刑事判決            九十七年度台上字第二一○六號
上  訴  人  甲○○
上列上訴人因違反毒品危害防制條例案件，不服台灣高等法院台
中分院中華民國九十七年三月六日第二審更審判決（九十六年度
上更(二)字第三七六號，起訴案號：台灣台中地方法院檢察署九十
四年度偵字第二○一一號），提起上訴，本院判決如下：
    主  文
原判決撤銷，發回台灣高等法院台中分院。
    理  由
本件原判決認定：上訴人甲○○明知海洛因及甲基安非他命，業
經毒品危害防制條例分別列為第一級、第二級毒品管制，不得販
賣或轉讓，先於不詳時地，因供自己施用而以每三十公克約新台
幣（下同）十萬元之價格購入海洛因，及不明價格購入甲基安非
他命後，竟基於販賣海洛因以營利及轉讓甲基安非他命之犯意，
於民國九十四年一月十九日之前三或四日某時，在台中市○○路
○段五十八之三號六樓之七租住處，以一錢（三‧七五公克）海
洛因一萬七千元之價額，販賣予在該處擔任大樓管理員之李則，
上訴人得款一萬七千元，並同時贈送而轉讓甲基安非他命一包予
李則等情。因而撤銷第一審之判決，依想像競合犯從一重改判論
處上訴人販賣第一級毒品罪刑，固非無見。
惟查：(一)、原判決事實欄記載上訴人於九十四年一月十九日下午
在前揭租住處門前為警查獲時，當場經扣得原判決附表（原判決
誤載為「附表壹」，下稱附表）「編號二所示摻有海洛因之香菸
十支」（見原判決第二頁第十四行），理由中說明「編號二所示
含第一級毒品海洛因之香菸，因已無法析離，均應依毒品危害防
制條例第十八條第一項規定宣告沒收並銷燬之」（見原判決第十
九頁第二三至二五行），主文欄並據以諭知「扣案如附表壹編號
一、二所示物品均沒收銷燬之」。然附表編號二係記載「摻有第
一級毒品海洛因之香菸十二支」，與事實欄所載扣案摻有毒品之
香煙數量十支不符，其就此部分所為之事實認定非唯自相歧異，
且與理由論述矛盾，難認適法。(二)、原判決雖以證人李則在警詢
時之陳述未經錄音，但其陳述係基於自由意思而非出於不正方法
，且與事實並無不符，而謂具有證據能力。惟李則在第一審經受
命法官訊以：「為何於警詢時供述毒品係向甲○○購買？」時，
供稱：「我供述當時我是拿錢給甲○○，要甲○○幫我買毒品，
警察就說那我既然有拿錢給他就是跟他買的意思，所以我就說是
跟他買毒品」、「我確實有為如筆錄所載之證述，先前我在海巡
署詢問時，海巡署之詢問人員就說這樣就是跟他（即上訴人）買
，所以據此做出供述」各等語（見一審卷第二三六至二三七頁）
。依此證言以觀，李則在警詢時指稱向上訴人購買海洛因之陳述
，是否確未曾受司法警察之誘導，而均係出於其自由意思所為之
任意性陳述？要非全無疑竇，事實審法院即應首予釐清。原審未
進一步深入究明，並於理由為必要之論述，即遽認李則在警詢時
之陳述非出於不正方法，而據為不利上訴人之論證，自嫌速斷而
難昭折服。以上或為上訴意旨所指摘，或為本院得依職權調查之
事項，應認仍有發回更審之原因。原判決說明不另為無罪諭知部
分，基於審判不可分原則，亦應併予發回。
據上論結，應依刑事訴訟法第三百九十七條、第四百零一條，判
決如主文。
中    華    民    國  九十七  年    五    月  二十二  日
                      最高法院刑事第七庭
                          審判長法官  謝  俊  雄
                                法官  魏  新  和
                                法官  吳  信  銘
                                法官  徐  文  亮
                                法官  韓  金  秀
      本件正本證明與原本無異
                                      書  記  官
中    華    民    國  九十七  年    五    月  二十三  日
                                                     Ｒ


司法院資訊處製作；財團法人民間司法改革基金會備份。
